【裁判字號】    95,上易,162
【裁判日期】    950427
【裁判案由】    恐嚇取財等
【裁判全文】
臺灣高等法院臺中分院刑事判決         95年度上易字第162號
上  訴  人
即  被  告  己○○
選任辯護人  黃俊昇律師
            陳世煌律師
上列上訴人即被告因恐嚇取財等案件，不服臺灣彰化地方法院94
年度易字第749號 ，中華民國94年10月31日第一審判決（起訴案
號：臺灣彰化地方法院檢察署94年度偵字第2147、2257、2275、
4184號，移送併案審理案號：94年度偵字第6077號），提起上訴
，本院判決如下：
    主  文
原判決關於己○○部分撤銷。
己○○共同連續犯恐嚇取財罪，處有期徒刑拾月。扣案之網子（
新網）伍件、網子貳件（現場使用）、帆布袋（鑽孔）貳個、繩
子貳綑、強力剪貳支、鋸子貳支、鑽孔器壹支、鐵鎚貳支、水果
刀壹支、膠帶壹捲、行動電話捌支、SIM卡壹張、手套壹支、支
票影本捌頁、自製彈弓壹支、自製彈丸壹包、箭拾貳支、鐵籠貳
組，均沒收。
    犯罪事實
一、己○○與甲○○、林錫洲、李武桐、羅文仁、顏世揚、莊玉
    明（後6人業經原審法院判處罪刑確定）及年籍姓名不詳綽
    號「阿勇」之男子等人基於共同意圖為自己不法所有之概括
    犯意聯絡及行為分擔，自民國94年3月15日17時前之某日起
    ，於如附表一（編號1至3、6至8、10、21至26、28、29、33
    、35、36、39、40、42、44、47至49、51至54、59至62、65
    至67、70至73除外）、二（編號3至5、8、9、34、35、38、
    39、42至47除外）所列之時間，由甲○○、林錫洲在臺中縣
    、臺中市、彰化縣、雲林縣、臺南縣等地山區或賽鴿通常飛
    行路線覓妥架設攔捕飛鴿網之地點，然後僱用李武桐前往上
    處地點架設鴿網，攔捕竊取如附表一（編號1至3、6至8、10
    、21至26、28、29、33、35、36、39、40、42、44、47至
    49、51至54、59至62、65 至67、70至73除外）、二（編號3
    至5、8、9、34、35、38、39、42至47除外）所示戊○○、
    丁○○等人所有之賽鴿，再由甲○○指示顏世揚、己○○、
    莊玉明、李武桐、林錫洲等人前往架設鴿網地點取下被網賽
    鴿，得手後，再抄錄賽鴿腳環上的編號及電話號碼，其中李
    武桐、林錫洲二人所抄錄下來的賽鴿資料，則先交給羅文仁
    ，再由羅文仁以甲○○所提供之0000000000號行動電話撥打
    0000000000號行動電話，告知甲○○其所有被網之賽鴿資料
    。另由顏世揚、己○○、莊玉明三人所抄錄下來的賽鴿資料
    ，則由渠等3人各自撥打0000000000號行動電話給甲○○，
    告知渠等三人所有被網之賽鴿資料，甲○○再將所收集到之
    賽鴿資料交給「阿勇」或林錫洲，「阿勇」及林錫洲即依據
    賽鴿腳環上之聯絡電話，以電話恐嚇威脅戊○○等鴿主，要
    求鴿主以每隻新臺幣（下同）1600至9000元不等之贖金，匯
    入所指定之張國倫（帳號00000000000號）、羅進發（帳號0
    0000000000000號）、余國慶、楊順郎、粘家興等人頭帳戶
    內，致使戊○○等鴿主心生畏懼，而依指示匯款進入指定帳
    戶（部分鴿主未匯款），待鴿主匯款後，甲○○則會通知顏
    世揚、己○○、莊玉明、羅文仁等人將鴿子放飛。所得贓款
    則由林錫洲利用彰化縣鹿港鎮、福興鄉等地之自動提款機提
    領後，然後再由甲○○分配予參予成員，其中李武桐每隻分
    得500元，羅文仁每隻可分得1200至1300元，顏世揚每隻分
    得1000元，莊玉明每隻分得1100元。嗣經警循線於94年3月1
    5日13時20分許，在彰化縣福興鄉○○路37之6號將甲○○、
    林錫洲、李武桐等人拘捕到案，並扣有彼等所有供竊捕賽鴿
    及恐嚇取財用之網子（新網）5件、網子2件（現場使用）、
    帆布袋（鑽孔）2個、繩子2綑、強力剪2支、鋸子2支、鑽孔
    器1支、鐵鎚2支、水果刀1支、膠帶1捲、行動電話8支、SIM
    卡1張、手套1支、支票影本8頁、自製彈弓1支、自製彈丸1
    包、箭12支、鐵籠2組等物而查悉。
二、案經彰化縣警察局移送臺灣彰化地方法院檢察署檢察官偵查
    起訴及移送併案審理。
    理  由
一、訊據上訴人即被告己○○固坦承曾於上開期間之某時，以電
    話告知甲○○被網賽鴿資料等事實，然矢口否認有何共同竊
    盜及恐嚇取財等犯行，辯稱：因之前甲○○曾於閒聊中，談
    到要收購賽鴿配種，嗣於94年1月間，其前往所承包之蘿蔔
    園巡視時，見到賽鴿遭網住，加以拆下撿回之後，即通知甲○○是否要買受，但經數日，甲○○均未來取走，其乃逕將
    鴿子放飛，並不知道甲○○有電話恐嚇鴿主匯款。又其於電
    話中告知甲○○之賽鴿腳環編號503、508資料，其鴿主丁○○並未匯款；另腳環編號724之賽鴿，不知其鴿主為何人，
    並不能證明已有匯款之事實，其所為充其量僅係恐嚇取財未
    遂云云。
二、惟查上開犯罪事實，業據同案被告甲○○、林錫洲、李武桐
    、羅文仁、顏世揚、莊玉明於警局初訊、檢察官偵查及原審
    準備程序、審理中供承不諱，核與如事實欄所示被害人戊○○等人於警訊中指訴之情節相符，並有擄鴿勒贖所用之網子
    （新網）5件、網子2件（現場使用）、帆布袋（鑽孔）2個
    、繩子2綑、強力剪2支、鋸子2支、鑽孔器1支、鐵鎚2支、
    水果刀1支、膠帶1捲、行動電話8支、SIM卡1張、手套1支、
    支票影本8頁、自製彈弓1支、自製彈丸1包、箭12支、鐵籠2
    組等物扣案足憑，及通訊監察譯文、相片等證物在卷可資佐
    證。而依卷附監聽譯文顯示，被告曾於94年1月14日11時14
    分，以其所有之0000000000號電話，打給甲○○所有之0000
    000000號，詢問甲○○是否要過去，並稱其現有3件（意指3
    隻賽鴿）；嗣於同日12時07分，甲○○即以上開電話回撥被
    告之電話，由被告將賽鴿腳環編號503、508、724號之資料
    報給甲○○。衡之一般熱中賽鴿者，為確保能在比賽中勝出
    ，以贏得金，莫不從賽鴿育種時，即慎選品系優良之種鴿
    。而被告以鴿網攔捕得來之鴿子，其品系不明，顯非賽鴿配
    種之正常取得種鴿來源，足見被告所辯，甲○○因要配種育
    鴿而向其蒐購種鴿之說法，與常情不合。況如確要配種育鴿
    ，非確實取得賽鴿不足以成事，種鴿腳環所顯示之鴿主資料
    ，更與配種育鴿無關，乃甲○○卻僅向被告取得腳環上所記
    錄之鴿主電話資料，其目的顯係欲向鴿主要索不法財物至明
    ，此為當前社會常見之犯罪方式，被告自不可能諉為不知。
    至證人庚○○雖於本院結證稱，確曾與被告巡視蘿蔔園時，
    見鴿網倒在其與被告承包之菜園上，壓住鴿子，被告取下鴿
    子後，將之帶回住處，以菜蔞蓋住，並通知甲○○前來收購
    ，逾數日被告即逕行將鴿子放飛云云；然其所證甲○○收購
    賽鴿一節，不符常情已如前述。而依該證人所證，其所見鴿
    網係架設在被告所承包之私人管理菜園，衡諸常情，一般竊
    鴿者為免其犯行曝光，而遭查獲，通常均將鴿網架設於山區
    ，偏遠不易為人發現處，則本件若非被告知悉並同意，甚至
    即為被告所架設，焉有竊鴿者隨意將鴿網架設在濁水溪河床
    私人菜園旁之可能？由此益見被告確有參與本件竊鴿勒贖之
    犯行。另依被害人丁○○於警訊所陳，其並未依恐嚇者電話
    指示匯款，固堪認定被告向甲○○報告之腳環編號503、508
    號賽鴿部分，其恐嚇取財仍屬未遂；然就被告所報告之腳環
    編號724部分，該鴿主即被害人丙○○於警訊中已明確指述
    ，已依恐嚇者電話指示匯款2200元，自屬恐嚇取財既遂。綜
    上所述，被告事後所辯，無非卸責之詞，不足採信，本件罪
    證明確，被告犯行堪以認定。再者，本件被害人丁○○雖指
    稱，其被害時間為94年1月17日，但依上開卷附監聽譯文顯
    示，被害人丁○○之腳環編號503、508號賽鴿，應係同年月
    14日即遭網獲，此部分被害人之指述，應係針對其最後接獲
    恐嚇電話之時間而為陳述，併予明。
三、核被告所為，係犯刑法第320條第1項之竊盜、第346條第1項
    之恐嚇取財既遂，及同法第346條第3項之恐嚇取財未遂等罪
    。被告與甲○○、林錫洲、李武桐、羅文仁、顏世揚、莊玉
    明及綽號「阿勇」男子等人間，有犯意聯絡及行為分擔，均
    為共同正犯。被告與上開共同正犯等人所為多次竊盜、恐嚇
    取財犯行，各自時間緊接，分別觸犯相同罪名，顯皆係出於
    概括犯意為之，皆為連續犯，應各論以竊盜及恐嚇取財既遂
    一罪，並依法加重其刑。其所犯上開二罪間，有方法與目的
    之牽連關係，應依刑法第56條之規定，從一重之連續恐嚇取
    財罪既遂罪處斷。公訴意旨雖僅就附表一所示（其編號1至3
    、6至8、10、21至26、28、29、33、35、36、39、40、42、
    44、47至49、51至54、59至62、65至67、70至73部分，業經
    原審檢察官於審理時當庭減縮除外）之犯行起訴，然如附表
    二所示（其中編號3至5、8、9、34、35、38、39、42至47亦
    經原審檢察官於審理時當庭縮減除外）之犯行，與已起訴部
    分既有連續犯裁判上一罪之關係，本院自得併予審究。原審
    法院因認被告罪證明確，而予論科，固屬有據；然本件被害
    人丙○○於警訊中已明確指述有依恐嚇者電話指示匯款2200
    元，雖其不記得匯出帳號，但依卷附監聽譯文所示，該被害
    人所有之腳環編號724之賽鴿，顯示遭被告網獲，並將腳環
    所記載電話資料提供予甲○○據以對被害人恐嚇勒索。此部
    分縱經原審檢察官於審理中縮減，惟因與已起訴且經認定有
    罪之犯罪事實間，有連續犯裁判上一罪之關係，原審法院本
    應併予審究，原審判決就此部份未予論科，自有違誤。又原
    審法院認定之犯罪事實，及據以認定之理由，均引用起訴書
    及移送併辦意旨書之記載，並於判決明係以附件方式為之
    ；但原判決所列附件，僅有起訴書，而無移送併辦意旨書，
    致所述犯罪事實及理由，尚欠充分，亦有未當。被告上訴意
    旨否認，並執前詞指摘原判決不當，雖非有理，但原判決既
    有上開可議之處，仍應由本院就被告部分予以撤銷改判。爰
    審酌被告曾有妨害自由、竊盜等前科犯行，有臺灣高等法院
    被告前案紀錄表可證，其參與竊鴿勒贖集團犯罪，造成廣大
    鴿主損害，事後卻飾詞卸責，態度不佳等一切情狀，量處如
    主文第2項所示之刑示懲。至扣案之網子（新網）5件、網子
    2件（現場使用）、帆布袋（鑽孔）2個、繩子2綑、強力剪2
    支、鋸子2支、鑽孔器1支、鐵鎚2支、水果刀1支、膠帶1捲
    、行動電話8支、SIM卡1張、手套1支、支票影本8頁、自製
    彈弓1支、自製彈丸1包、箭12支、鐵籠2組等物，為上開被
    告之共同正犯等人所有並供本件犯罪所用之物，應依法宣
    告沒收之。
據上論斷，應依刑事訴訟法第369條第1項前段、第364條、第299
條第1項前段，刑法第28條、56條、第320條第1項、第346條第1
項、第55條、第38條第1項第2款，罰金罰鍰高標準條例第1條前
段，判決如主文。
本案經檢察官乙○○到庭執行職務。
中    華    民    國    95    年    4    月    27     日
            刑事第六庭  審判長法  官  李  文  雄
                              法  官  黃  永  祥
                              法  官  邱  顯  祥
上列正本證明與原本無異。
不得上訴。
                              書記官  陳  桂  芬
中    華    民    國    95    年    4    月    28     日
中華民國刑法第346條 (單純恐嚇罪)
意圖為自己或第三人不法之所有，以恐嚇使人將本人或第三人之
物交付者，處六月以上五年以下有期徒刑，得併科一千元以下罰
金。
以前項方法得財產上不法之利益，或使第三人得之者，亦同。
前二項之未遂犯罰之。
                                                      Ａ


司法院資訊處製作；財團法人民間司法改革基金會備份。
